【裁判字號】    95,訴,1163
【裁判日期】    950721
【裁判案由】    毒品危害防制條例
【裁判全文】
臺灣彰化地方法院刑事判決              95年度訴字第1163號
公  訴  人  臺灣彰化地方法院檢察署檢察官
被      告  甲○○
                    （另案於臺灣彰化監獄執行中）
上列被告因違反毒品危害防制條例案件，經檢察官提起公訴（95
年度毒偵字第2437號），被告於本院準備程序中就被訴事實為有
罪之陳述，經本院合議庭裁定由受命法官獨任依簡式審判程序審
理，並判決如下：
    主    文
甲○○連續施用第一級毒品，處有期徒刑壹年貳月。
    犯罪事實
一、甲○○前有違反麻醉藥品管理條例及肅清煙毒條例案件之前
    科；又因施用毒品案件，經本院以89年度毒聲字第4718號裁
    定送觀察、勒戒後，認有繼續施用毒品傾向，再經本院以89
    年度毒聲字第5017號裁定令入戒治處所強制戒治，於民國90
    年4 月12日停止戒治出所付保護管束，嗣經撤銷保護管束，
    入所繼續執行強制戒治，已於91年6 月10日執行完畢釋放，
    由臺灣彰化地方法院檢察署檢察官以91年度戒毒偵字第581
    、582 、583 號為不起訴處分；再因施用第二級毒品案件，
    經本院以94年度易字第935 號判決判處有期徒刑4 月確定；
    復因施用第一級毒品案件，於95年2 月27日經本院以94年度
    訴字第2169號判決判處有期徒刑9 月，上訴後於95年4 月14
    日撤回上訴而確定；上開二罪嗣經定應執行有期徒刑1 年確
    定（正在執行中，不構成累犯）。猶不思悔改，於前揭強制
    戒治執行完畢釋放後5 年內，復基於施用第一、二級毒品之
    概括犯意，自95年4 月初某日起，至95年4 月19日凌晨1 時
    許止，在其位於彰化縣彰化市○○路119 號之租屋處，以同
    時將海洛因及安非他命一起置於球型玻璃吸管中，再點火加
    熱使產生煙霧吸用之方式，連續施用第一級毒品海洛因及第
    二級毒品甲基安非他命多次，頻率約每1 、2 天施用1 次或
    1 、2 星期施用1 次不等。嗣於95年4 月19日下午5 時40分
    許，因另案通緝為警在其位於彰化縣彰化市○○路119 號居
    所查獲時，採驗其尿液呈甲基安非他命及嗎啡陽性反應，而
    查悉上情。
二、案經彰化縣警察局彰化分局報告臺灣彰化地方法院檢察署檢
    察官偵查起訴。
    理    由
一、被告甲○○於準備程序中，先就上揭犯罪事實為有罪之陳述
    ，且所犯係死刑、無期徒刑、最輕本刑為3 年以上有期徒刑
    以外之罪，經本院合議庭依刑事訴訟法第273 條之1 第1 項
    之規定，裁定由法官一人獨任進行簡式審判程序，合先敘明
    。
二、上開犯罪事實，業據被告於本院審理中坦承不諱，且被告於
    前揭時地獲案後，經採其尿液送驗之結果，呈甲基安非他命
    及嗎啡陽性反應（按一般施用海洛因者會在其體內代謝為嗎
    啡成分殘留，並經由尿液排出），有彰化縣警察局彰化分局
    委託檢驗尿液代號與真實姓名對照認證單、詮昕科技股份有
    限公司00000000號濫用藥物尿液檢驗報告各1 份附卷可稽，
    再參以施用第一級毒品海洛因具成癮性，在生理上或心理上
    都會對海洛因產生強烈的需求與依賴，一旦停用，會有發汗
    、流淚、緊張、無法入睡、出現劇烈嘔吐、發冷、血壓升高
    等禁斷症狀，而施用第二級毒品甲基安非他命極易成癮，濫
    用後會有心悸、頭痛、胸痛、昏迷等症狀等情，足徵被告自
    白與事實相符，堪予採信。而被告前因施用毒品案件，經本
    院以89年度毒聲字第4718號裁定送觀察、勒戒後，認有繼續
    施用毒品傾向，再經本院以89年度毒聲字第5017號裁定令入
    戒治處所強制戒治，於90年4 月12日停止戒治出所付保護管
    束，嗣經撤銷保護管束，入所繼續執行強制戒治，已於91年
    6 月10日執行完畢釋放，有臺灣高等法院被告前案紀錄表1
    份在卷可參，被告於前揭強制戒治執行完畢釋放後5 年內，
    再犯施用毒品犯行，亦堪認定。本案事證已臻明確，被告施
    用第一級毒品海洛因、第二級毒品甲基安非他命犯行堪予認
    定，應依法論科。
三、被告行為後，刑法於94年2 月2 日修正公布，並於95年7 月
    1 日施行，關於本案應適用之新、舊法，茲比較如下：
  (一)刑法第2 條第1 項規定，係規範行為後法律變更所生新舊法
    律比較適用之準據法，於95年7 月1 日刑法施行後，應適用
    刑法第2 條第1 項之規定，為「從舊從輕」之比較（最高法
    院95年5 月23日第8 次刑事庭會議決議第1 點第1 項參照）
    。
  (二)修正前刑法第56條關於連續犯之規定，業已修正刪除，此刪
    除雖非犯罪構成要件之變更，但顯已影響行為人刑罰之法律
    效果，自屬法律有變更，依刑法第2 條第1 項規定，比較新
    、舊法結果，應適用最有利於行為人之法律（最高法院95年
    第8 次刑事庭會議決議第5 點第4 項第1 款參照）。則經比
    較新、舊法結果，應以被告行為時之法律即修正前第56條規
    定論以連續犯，最有利於被告（臺灣高等法院95年5 月4 、
    5 日座談會第9 號決議參照）。
  (三)刑法第55條雖就想像競合犯增列但書之規定，然此但書規定
    係科刑之限制，僅為法理之明文化，非屬法律之變更，無庸
    依刑法第2 條第1 項為新舊法有利之比較（最高法院95年第
    8 次刑事庭會議決議第5 點第2 項參照）。
  (四)依刑法第2 條第1 項規定為「從舊從輕」之新、舊刑法比較
    時，應就罪刑有關之共犯、未遂犯、連續犯、想像競合犯、
    牽連犯以及累犯加重、自首減輕、暨其他法定加減原因、與
    加減例等一切情形，綜其全部之結果，而為比較，再適用有
    利於行為人之法律處斷，而不得一部割裂分別適用不同之新
    舊法（最高法院24年上字第4634號判例意旨、95年第8 次刑
    事庭會議決議參照）。則經綜合比較新、舊法之結果，以被
    告行為時之舊法較有利於被告，依刑法第2 條第1 項前段規
    定，本案自應適用被告行為時之法律即修正前刑法第56條之
    規定，並基於一體適用原則，適用修正前刑法第55條有關想
    像競合之規定。
四、按既判力對於時間效力之範圍，應以最後審理事實法院之宣
    示判決日為判斷之標準（參酌最高法院32年上字第2578號判
    例意旨、82年5 月11日82年度第四次刑事庭會議決議）。再
    按確定判決既判力之時點，以最後審理事實法院宣示判決時
    為準，乃基於審判不可分之關係，在審理事實之法院，就全
    部犯罪事實，依同法第267 條之規定，本應予以審判，故其
    判決確定之效力，應及於全部之犯罪事實，若在最後審理事
    實之法院宣判後，始行發生之事實，既非該法院所得審判，
    即為該案判決之既判力所不及。是既判力對於時間效力之範
    圍，係以最後審理事實法院之宣示判決日為判斷之標準，得
    上訴於第二審之第一審刑事判決，如於上訴第二審後，又依
    法撤回上訴，其上訴撤回之日，雖為判決確定日，但其既判
    力之時點，基於上開原則，仍應以第一審宣示判決之日為其
    準據（最高法院87年度台上字第1150號判決意旨參照）。查
    被告施用第一級毒品部分，前案（94年度訴字第2169號）係
    於95年2 月27日宣判，雖於同年4 月14日始因撤回上訴而確
    定，惟揆諸上開判例及判決意旨，被告於該案宣示判決後迄
    判決確定日間之施用第一級毒品犯行，本院自得加以實質審
    理。核被告所為，係犯毒品危害防制條例第10條第1 項、第
    2 項之施用第一、二級毒品罪。其為供己施用而於施用前持
    有海洛因及甲基安非他命之低度行為，各為其施用之高度行
    為所吸收，均不另論罪。被告先後多次施用第一、二級毒品
    犯行，各屬時間緊接，所犯為構成要件相同之罪名，顯均係
    基於概括犯意反覆為之，應分別依修正前刑法第56條連續犯
    之規定，論以一罪，並均依法加重其刑。被告多次以一個施
    用行為，同時施用第一級毒品海洛因及第二級毒品甲基安非
    他命，係一行為同時觸犯二罪名，為想像競合犯，應依修正
    前刑法第55條之規定，從一重之連續施用第一級毒品海洛因
    罪處斷。爰審酌被告前有違反麻醉藥品管理條例及肅清煙毒
    條例案件之前科，又因施用毒品案件，二次經法院判刑確定
    ，仍不知戒除毒癮，足見其自制能力尚有未足，有接受相當
    期間監禁教化之必要，以促其及早矯正吸毒惡習；惟念及被
    告犯罪之動機、目的係因施用毒品之習性難以戒除，其犯罪
    手段僅係戕害自己之身心、施用毒品次數、時間及犯罪後坦
    承犯行之態度等一切情狀，量處如主文所示之刑，以示懲儆
    。
據上論斷，應依刑事訴訟法第273 條之1 第1 項、第299 條第1
項前段，毒品危害防制條例第10條第1 項、第2 項，刑法第2 條
第1 項前段、第11條前段、修正前刑法第56條、第55條，判決如
主文。
本案經檢察官鮑慧忠到庭執行職務。
中    華    民    國    95    年    7     月    21    日
                  刑事第一庭  法  官  吳永梁
以上正本證明與原本無異。
如不服本判決，應於判決送達後10日內向本院提出上訴狀 (須附
繕本)。
中    華    民    國    95    年    7    月    24     日
                              書記官  陳美敏
附錄論罪科刑法條全文：
毒品危害防制條例第10條
施用第一級毒品者，處六月以上五年以下有期徒刑。
施用第二級毒品者，處三年以下有期徒刑。


司法院資訊處製作；財團法人民間司法改革基金會備份。
